【裁判字號】    90,上易,288
【裁判日期】    900313
【裁判案由】    賭博
【裁判全文】
臺灣高等法院刑事判決                      九十年度上易字第二八八號
    上  訴  人  臺灣新竹地方法院檢察署檢察官
    被      告  甲○○
                乙○○
                丙○○
右上訴人因被告等賭博案件，不服臺灣新竹地方法院八十九年度易字第八九五號，中
華民國八十九年十月二十一日第一審判決（起訴案號：臺灣新竹地方法院檢察署八十
九年度偵字第一九一五號），提起上訴，本院判決如左：
    主      文
上訴駁回。
    理      由
一、本案經本院審理結果，認第一審判決對被告甲○○、乙○○、丙○○為無罪之諭
    知，核無不當，應予維持，並引用第一審判決書記載之證據及理由（如附件）。
二、檢察官雖以：扣案之紅包袋上及便條紙上之數字，確為被告乙○○及丙○○所計
    算，係簽賭六合彩所用之牌號等情，業經該二人陳述在卷，而簽單係供組頭或從
    事六合彩之為登記賭客簽賭牌支之記錄，並不拘泥何種形式，只要能表示欲簽賭
    之號碼及支數即可，原判決以該寫於紅包袋及便條紙上數字逕認不屬於簽單，已
    有誤解，又本件警方查獲時，有新臺幣一千元在桌上，為被告所不否認，亦有照
    片一紙在卷可按，而衡諸常情，付款往往是達成合意始會進行之最後步驟，與一
    般從事現場立即決定輸贏之賭局可能將籌碼或資金先行放置桌面，以顯示欲參與
    賭博之意思不同，而前開欲簽賭之號碼、金錢既均在桌上，顯見被告三人應就前
    開六合彩簽賭達成合意，且被告甲○○既已與被告乙○○及丙○○達成合意，其
    必已就前開六合彩簽賭事項與組頭有相當先期之約定，賭博之合意，應不待將訊
    息傳遞組頭即可成立，所謂「柱仔腳」與組頭之間並無絕對必然之隸屬關係，其
    仍可依所收牌支，不加轉報，逕行查詢香港開獎結果而決定輸贏，因認原審判決
    有所違誤而提起上訴。
三、按犯罪事實之認定，應憑證據，如無相當之證據，或證據不足以證明，自不得以
    推測或擬制之方法，以為裁判之基礎，最高法院四十年度臺上字第八十六號判例
    著有明文。經查，被告乙○○、丙○○雖於警訊中供稱「不知向何人簽賭，所以
    我拿一千元麻煩甲○○幫我向認識之組頭簽牌。」、「不知向何人簽賭，所以拿
    一千元麻煩乙○○的朋友甲○○幫我向認識的組頭簽牌。」，繼於偵查中再供稱
    於偵查中供稱「我們二人正拿錢，各一千元要向甲○○簽六合彩賭博。」、「他
    （甲○○）只是替人家收牌，轉向組頭簽賭。」，然員警查獲時，二千元尚置於
    被告乙○○屋內桌上，有卷附照片可稽，足徵被告乙○○、丙○○當時尚未因簽
    賭而將簽賭款交付被告甲○○，且被告乙○○於偵查中亦供稱扣案簽單為渠寫好
    之號碼，但沒有簽等語，是依調查所得之證據，尚不足以證明被告乙○○、丙○○業已與被告甲○○完成簽賭之行為，公訴人執右揭理由，指稱被告乙○○、丙○○、甲○○之間業已有賭博合意，且被告甲○○亦可不加轉報組頭，逕行查詢
    香港地區六合彩開獎結果以決定輸贏，而遂行其賭博行為云云，顯屬出於臆測，
    其執此指摘原審判決不當而提起上訴，為無理由，應予駁回。
據上論斷，應依刑事訴訟法第三百七十三條、第三百六十八條判決如主文。
本案經檢察官呂光華到庭執行職務
中    華    民    國       九十       年      三      月      十三      日
                            臺灣高等法院刑事第二十五庭
                                審判長法  官  許  國  宏
                                      法  官  洪  光  燦
                                      法  官  林  勤  純
右正本證明與原本無異
本判決不得上訴
                                      書記官  葉  瑩  庭
中    華    民    國       九十       年      三      月       十四     日
附件：
台灣新竹地方法院刑事判決                        八十九年度易字第八九五號
    公  訴  人  臺灣新竹地方法院檢察署檢察官
    被      告  甲○○  男  六十五歲（民國○○○年○○月○○日生）
                        身分證統一編號：Ｊ一一二三八九一號
                        住新竹縣竹北市○○里○○鄰○○路七十一巷三號
    被      告  乙○○  男  四十一歲（民國○○○年○○月○○日生）
                        身分證統一編號：Ｊ一二七七六五五號
                        住新竹縣竹北市○○里○○○路四三六巷二十五號
                        （現於臺灣新竹戒治所戒治中）
    被      告  丙○○  男  三十歲（民國○○○年○月○○日生）
                        身分證統一編號：Ｚ000000000號
                        住新竹縣新埔鎮內立里四鄰內立八十號
                        （現於臺灣新竹戒治所戒治中）
右列被告因賭博案件，經檢察官提起公訴（八十九年度偵字第一九一五號），本院判
決如左︰
    主  文
甲○○、乙○○及丙○○均無罪。
    理  由
一、公訴意旨略以，被告甲○○與不詳姓名之人共同意圖營利，於民國八十九年三月
    三十日下午，至被告乙○○位於新竹縣竹北市○○○路站後巷三一號二樓住處，
    向被告乙○○及丙○○收取俗稱「六合彩」之賭局之委簽號碼後，被告甲○○再
    將前開簽賭號碼轉報予不詳姓名之組頭。賭博方式係自零一至四七共四十七個號
    碼，每簽一支賭資為新台幣（下同）八十五元約定所簽選之號碼與每星期二、四
    同日香港六合彩開出之六組號碼相同者，二星可贏得五千二百元，三星可贏得四
    萬五千元不等之賭資，如未簽中，則由被告甲○○與組頭按比例分得賭資。嗣經
    警於同年月日下午四時三十分，持簽發搜索票於上址，當場查獲被告乙○○與丙○○向甲○○簽賭，並扣得放置於桌上之賭資二千元、簽單三張及六合彩參考手
    冊一張及一本，因認被告甲○○涉有刑法第二百六十八條之意圖營利賭博罪嫌及
    二百六十六條第一項之賭博罪嫌，乙○○及丙○○則涉有刑法第二百六十六條第
    一項之賭博罪嫌。
二、按犯罪事實應依證據認定之，無證據不得推定其犯罪事實，刑事訴訟法第一百五
    十四條定有明文。而認定不利於被告之事實，須依積極證據，茍積極證據不足為
    不利於被告事實之認定時，即應為有利於被告之認定，更不必有何有利之證據，
    最高法院三十年上字第八一六號○號著有判例可資參照。
三、訊據被告甲○○辯稱，當日是到乙○○家中洽談粉刷油漆之事云云，被告乙○○
    則辯稱，係欲委託甲○○簽賭，但甲○○稱無處可簽等語，被告丙○○則辯稱，
    係前去找乙○○談天云云。經查，被告乙○○、丙○○於警訊及偵查中均供稱，
    是各拿一千元委託甲○○向認識之六合彩組頭簽賭，因為甲○○說沒有地方簽，
    警察就來了，扣案之便條紙及紅包袋（公訴人誤為簽單）係二人寫的號碼但還沒
    有簽等語。是據上開被告乙○○及丙○○之供詞，被告乙○○與丙○○確實有委
    託甲○○簽賭六合彩之行為，被告甲○○辯稱，當日係單純至鄧文昌家中討論粉
    刷油漆之事云云，顯為卸責之詞。但被告乙○○及丙○○雖有意委託被告甲○○
    簽賭，但二人於偵查中亦供稱甲○○並未接受委託。而扣案之六合彩手冊係紀錄
    每期六合彩開獎號碼刊物提供簽賭者臆測數字之用，而公訴人所謂之六合彩簽單
    則係便條紙及紅包袋上書寫數組之二位數數字，亦非所謂之簽單。故上開證物僅
    能佐證被告乙○○及丙○○確實共同商議簽賭號碼欲進行簽賭，且亦無證據證明
    甲○○同意接受被告乙○○及丙○○之委託代向組頭簽賭，更無證據可資證明被
    告甲○○與不詳年籍姓名之組頭有意圖營利而賭博之犯意聯絡。六合彩簽賭應於
    向組頭簽賭，組頭同意簽賭後，始著手進行賭博。是三人既尚未簽賭，則難謂其
    等各涉犯刑法第二百六十六條第一項及第二百六十八條之賭博罪。此外，復查無
    其他積極之證據證明被告有公訴人所指之犯行，應諭知被告無罪。
據上論斷，應依刑事訴訟法第三百零一條第一項判決如主文。
本案經檢察官林李嘉到庭執行職務。
中      華      民      國    八十九    年      十      月    二十一    日
                        台灣新竹地方法院刑事第二庭
                                    法  官   黃小珮
如不服本判決，應於判決送達後十日內向本院提出上訴狀( 應附繕本 )，上訴於
臺灣高等法院。
                                    書記官   鄭明枝
中      華      民      國   八十九     年   十        月     二十一    日


司法院資訊處製作；財團法人民間司法改革基金會備份。
